【裁判字號】    89,上訴,202
【裁判日期】    890322
【裁判案由】    偽造文書等
【裁判全文】
臺灣高等法院臺南分院刑事判決          八十九年度上訴字第二○二號
      上  訴  人
      即  被  告  甲  ○  ○
右列上訴人因違反電信法案件，不服臺灣臺南地方法院八十八年度訴字第六八一號中
華民國八十八年十二月二十四日第一審判決（起訴案號：臺灣臺南地方法院檢察署八
十八年度偵緝字第一六四），提起上訴，本院判決如左：
      主      文
上訴駁回。
      事      實
一、甲○○意圖為自己不法之所有，於民國（下同）八十七年二月間某日，因缺錢花
    用，竟意圖供他人盜用他人電信設備通信為目的，在不詳地點，偽造盜拷張文和
    所有之ＭＯＴＯＲＯＬＡＴ公司製造之門號000000000行動電話之序號
    、內碼之行動電話乙具後，將之交予不知情之吳美惠（業經檢察官不起訴處分）
    ，託其以新臺幣（下同）三千元之代價代為尋找買主出售，而據以行使之，足以
    生損害於中華電信公司對於用戶管理之正確性、ＭＯＴＯＲＯＬＡ公司及張文和
    。嗣於八十七年八月二十七日為警循線查獲使用該電話之黃靜宜（吳美惠之女）
    及其男友戴維宏（均經原審另案判刑在案），而得知上情，並扣得該具行動電話
    。
二、案經交通部電信總局函請臺灣臺南地方法院檢察署檢察官偵查起訴。
      理      由
一、訊據上訴人即被告甲○○矢口否認有盜拷行動電話之犯行，辯稱：該行動電話係
    綽號「阿興」之朋友送給我的，且是空機，「阿興」叫伊自己申請門號使用云云
    。
二、前開事實，業據被告坦承於前揭時地將該盜拷之行動電話之交付吳美惠脫售等事
    ，並為證人吳美惠於警訊時及原審偵審中證實在卷，而據吳美惠之女兒黃靜宜於
    警訊時證稱：該盜拷之行動電話，係在其母吳美惠臥室拿的，借充電器，即可使
    用等語，足認該盜拷之行動電話為被告所有，非為空機。被告雖辯稱：該行動電
    話係綽號「阿興」之朋友送給我的云云，然該電話若係「阿興」贈予被告，衡情
    二人交情必是匪淺，何以被告均無法提供「阿興」之年籍住址等資料以供查證？
    且「阿興」者既與被告無深交，其又何必干冒受違反電信法罪責之處罰，盜拷行
    動電話竟不留供己使用或售予他人，反贈與被告轉售他人？又該行動電話茍非被
    告所盜拷者，則被告何須以三千元之低價託吳美惠轉售？況被告於轉售時，何不
    敢向吳美惠言明該具行動電話可否使用（此一事實，亦據證人吳美惠於審理中結
    證無訛），在偵查中初訊時何以供承：伊不認識吳美惠，亦未交該行動電話與吳
    美惠云云，凡此在在顯示被告所辯，有違社會常情及事理，破綻百出，顯係事後
    畏罪卸責之詞，不足採信。稽徵該行動電話係被告盜拷後，交予吳美惠轉售，據
    以行使，足堪確定。查該行動電話係盜拷張文和所有之門號000000000
    號行動電話之序號、內碼乙節，業據黃靜宜、戴維宏於警訊時及偵查中供述綦詳
    ，核與證人張文和於警訊時證稱：伊行動電話自八十七年五月間發現遭盜用等語
    相符，並有該行動電話乙具扣案及行動電話被盜用申報書、電話用戶通聯資料等
    附卷足資佐證，被告行使盜拷張文和所有之門號000000000號行動電話
    結果，自足以生損害於中華電信公司對於用戶管理之正確性、ＭＯＴＯＲＯＬＡ
    公司及張文和，罪證已臻明確，被告犯行堪以認定。
三、按行動電話手機（話機）之電子序號及內碼等，係手機製造廠商及行動電話通信
    業者（如中華電信公司等）方有權（或授權他人）製作，將之輸錄於行動電話手
    機之電腦電磁紀錄內，供行動電話通信業者之電腦網路交換控制中心比對查核，
    以決定是否准許該手機使用者通信之用，合於永續狀態中表示一定用意證明之刑
    法文書概念，自屬刑法第二百二十條第二項（修正前之第二百二十條）、第二百
    十條之準私文書。故被告盜拷偽造張文松行動電話、內碼等，於自己之行動電話
    手機內，並持以行使之行為，係犯刑法第二百十六條、第二百二十條第二項、第
    二百十條之行使偽造準私文書罪（起訴書漏引此部份法條）。又電信法修正前第
    五十六條第二項之罪，所謂製造或變造電信器材，供自己或他人盜接或盜用他人
    電信設備通信者，係指意圖供他人盜用他人電信設備通信為目的，而僅有製造或
    變造電信器材，尚未盜接或盜用他人電信設備為通信之行為。立法本旨，當以此
    一行為，與已進而盜接或盜用他人電信設備通信之行為，對通信安全之危害，無
    分軒輊，為保障電信設備合法使用者之權益，認為同有處罰之必要。故盜拷他人
    行動電話內碼等資料於自己之行動電話手機內之行為，除犯前述之偽造準私文書
    罪外，尚成立本罪（按被告行為後電信法此條項規定，已於八十八年十一月五日
    公佈修正生效，其最重本刑已由有期徒刑五年，提高為有期徒刑七年，比較新舊
    法律結果，應依刑法第二條第一項但書規定，適用上開對被告較為有利之舊法規
    定處斷）。被告一個偽造行為，同時觸犯構成要件不相同偽造準私文書及上開電
    信法之罪名，為想像競合犯，應從一較重之偽造準私文書罪處斷（最高法院八十
    八年度第一次刑事庭會議決議參照）。惟其偽造準私文書後據以行使，為造之低
    度行為，應為高度之行使行為所吸收，不另論罪。原審審酌被告之素行、犯罪之
    動機、手段、目的、所生危害及犯罪後態度等一切情狀，適用電信法修正前第五
    十六條第二項、第六十條、刑法第十一條前段、第二條第一項但書、第二百十條
    、第二百十六條、第二百二十條第二項、第五十五條，量處有期徒刑五月，以示
    懲儆。扣案之行動電話乙具，依電信法修正前第六十條併予宣告沒收。認事用法
    ，均無不合，量刑亦屬妥適。被告上訴否認犯罪，指摘原判決不當，為無理由，
    應予駁回。
四、據上論斷，應依刑事訴訟法第三百六十八條，判決如主文。
本案經檢察官劉欽銘到庭執行職務。
中  華  民  國      八  十  九      年      三      月      二十二      日
                                臺灣高等法院臺南分院刑事第二庭
                                    審判長法官  游    明    仁
                                          法官  李    文    福
                                          法官  蔡    長    林
右正本證明與原本無異。
如不服本判決，應於判決送達後十日內向本院提出上訴狀，其未敘述理由者並應於提
出上訴狀後十日內向本院補提理由書（應附繕本）。
                                    法院書記官  李    培    薇
中  華  民  國      八  十  九      年      三      月      二十三      日
附錄本案論罪科刑法條全文
修正前電信法第五十六條第二項：製造或變造電信器材，供自己或他人盜接或盜用他
                              人電信設備通信者，處五年以下有期徒刑、拘役或
                              科或併科新臺幣十五萬元以下罰金。
刑法第二百十六條：行使第二百十條至第二百十五條之文書者，依偽造、變造文書或
                  登載不實事項或使登載不實事項之規定處斷。
刑法第二百十條：偽造、變造私文書，足以生損害於公眾或他人者，處五年以下有期
                徒刑。


司法院資訊處製作；財團法人民間司法改革基金會備份。
